【裁判字號】    95,上易,96
【裁判日期】    950524
【裁判案由】    竊盜等
【裁判全文】
臺灣高等法院高雄分院刑事判決          95年度上易字第96號
上  訴  人
即  被  告  丁○○
選任辯護人  凌進源  律師
上列上訴人因竊盜等案件，不服臺灣高雄地方法院94年度易字第
1639號中華民國94年12月27日第一審判決（起訴案號：臺灣高雄
地方法院檢察署94年度偵字第19571 號），提起上訴，本院判決
如下：
    主  文
上訴駁回。
    事實及理由
一、本案經本院審理結果，認第一審判決認事用法及量刑均無不
    當，應予維持，並引用第一審判決書記載之事實、證據及理
    由（如附件）。
二、上訴人即被告丁○○（以下稱被告）及其選任辯護人上訴意
    旨略謂：本案員警並未持搜索票即前往被告所有屋外空地上
    查扣電線外皮削去後遺留之外覆塑膠（以下稱塑膠外皮），
    其搜索不合法，且司法警察偵訊被告時，僅抽取1 、2 條塑
    膠外皮給被告看，並未將整袋塑膠外皮交給被告指認，故扣
    案之塑膠外皮無證據能力。又證人丙○○並無法明確指稱查
    獲之銅線係於何處失竊，且市面上電器水電行均可買到與查
    獲之銅線同樣規格之銅線，並非電力公司所獨有；又扣案之
    塑膠外皮係放在被告屋外，亦難以該塑膠外皮，間接證明被
    告竊盜之犯行；況證人丙○○亦無法判斷該批銅線係何時何
    地失竊，原審率予認定，亦有未當云云。
三、證據能力部分：
  (一)按搜索分為要式（或稱有令狀搜索），及不要式（或稱無令
    狀搜索），前者乃指刑事訴訟法第128 條所指搜索應使用搜
    索票，後者尚分三種，即：(甲)同法第130 條所指檢察官、檢
    察事務官或司法警察（官）逮捕被告、犯罪嫌疑人或執行拘
    提、羈押時，雖無搜索票，得逕行搜索其身體、隨身攜帶之
    物件、所使用之交通工具及其立即可觸及之處所之「附帶搜
    索」；(乙)同法第131 條第1 項所指有下列情形之一者，即
    因逮捕被告、犯罪嫌疑人或執行拘提、羈押，有事實足認被
    告或犯罪嫌疑人確實在內者。因追躡現行犯或逮捕脫逃人
    ，有事實足認現行犯或脫逃人確實在內者。有明顯事實足
    信為有人在內犯罪而情形急迫者，檢察官、檢察事務官或司
    法警察（官）雖無搜索票，得逕行搜索住宅或其他處所之「
    逕行搜索」；(丙)同法第131 條之1 所指搜索，經受搜索人出
    於自願性同意者，得不使用搜索票。但執行人員應出示證件
    ，並將其同意之意旨記載於筆錄之「同意搜索」。
  (二)經查本件查獲被告持有銅線後，司法警察即前往被告住處後
    面之空地扣押系爭塑膠外皮，然司法警察前往扣押時，並未
    持搜索票為之，亦與上開刑事訴訟法第129 條至131 條之1
    之附帶搜索、緊急搜索、同意搜索之情形均不合，是本件搜
    索不合法定程式堪以認定。惟按刑事訴訟之目的，在發現真
    實，藉以維護社會治安，雖其手段仍應合法純潔、公平公正
    ，以保障人權，惟違法搜索所取得之原始證據及其衍生證據
    ，應否排除其證據能力，仍應依同法第158 條之4 之規定，
    即審酌被告人權之保障及公共利益之維護，並斟酌：違背
    法定程序之情節。違背法定程序時之主觀意圖。侵害犯
    罪嫌疑人或被告權益之種類及輕重。犯罪所生之危險或實
    害。禁止使用證據對於預防將來違法取得證據之效果。
    偵審人員如依法定程序有無發現該證據之必然性及證據取
    得之違法對被告訴訟上防禦不利益之程度等各種情形，以為
    認定證據能力有無之標準，俾能兼顧理論與實際。本院審酌
    扣押之塑膠外皮原置放於被告住處外之空地，並非室內，且
    該空地外雖有圍鐵絲網，然該鐵絲網仍有破洞，任何人皆可
    進入，此有照片4 幀附卷可稽（見警卷第23、24頁），是本
    件司法警察於屋外非法搜索對被告所生之危害尚屬輕微，況
    本件除塑膠外皮可得做為證據外，另有當場查獲之銅線可資
    佐證，對於被告訴訟上防禦之不利益程度亦屬輕微。綜合上
    開各情，應認上開搜索所取得之塑膠外皮有證據能力。
  (三)警員於警局製作筆錄時雖僅提示其中1 、2 段塑膠外皮供被
    告辨識，此業據證人甲○○證述在卷（見本院卷第61頁），
    惟此係警員訊問方法不當，而得就被告此部分所為之陳述，
    爭執其證明力高低之問題，要難因警員只提示部分證物，即
    反而推論扣案證物之取得程序違背法定程序而謂取得之證據
    無證據能力。
四、實體部分：
  (一)證人丙○○雖無法明確指稱查獲之銅線係何時在何處失竊，
    惟證人丙○○一再指稱：查獲之銅線，係台電公司所有之物
    ，且只有台電公司有能力製造出來，其他公司均無生產與查
    獲銅線同樣規格之物等語（見原審卷第44頁、本院卷第62頁
    、64頁）。而被告及其選任辯護人雖謂：市面上電器水電行
    均可買到與查獲之銅線同樣規格之銅線，並非台電公司所獨
    有云云，惟被告及其選任辯護人均無法就此部分事實舉出實
    證，自難以其空言抗辯，遽認證人丙○○所述不實，逕為對
    被告有利之認定。
  (二)被告雖辯稱：扣案之塑膠外皮係其兄之友乙○○棄置於該處
    ，並舉戊○○為證。然查：證人戊○○於本院審理時係稱：
    94年6 月間，伊去被告家中找被告之兄時，有看到「一個人
    」在被告住處後面的空地「摸來摸去」，至於那個人是誰？
    在摸什麼？伊均不知道，是本案發生後，伊遇到被告，被告
    跟伊說因在住處後面被查到電線皮，所以被法院判決有期徒
    刑1 年6 月，伊才想到這件事，也是因為被告之告知才知道
    那個人摸的是電線皮，至於乙○○伊並不認識，也沒有看過
    等語（見本院卷第115 至120 頁），可證證人戊○○雖有看
    到有人在被告家後面之空地出入，然該人究竟是誰？在該處
    做何事？伊並不清楚，是因被告告訴伊被查獲塑膠外皮的事
    ，伊才依被告之陳述而認該人係在該處剝電線皮，從而證人
    戊○○所述有一人在被告後院剝電線皮一節，顯係受被告之
    誘導所為之認知，自難憑此認定確有第三人在被告住處後面
    剝電線皮。況證人乙○○於本院審理時亦證稱：伊因與被告
    之兄認識，故於94年6 月28日為警查獲入高雄看守所之前住
    在被告家中達半年之久，惟伊於該段時間，未曾在被告家後
    面放東西，也沒有載東西到被告家，更沒有偷過電線，及在
    被告家剝過電線皮等語（見本院卷第93至96頁），益證被告
    所述係證人乙○○在其住處後面剝扣案之塑膠外皮一節，顯
    不足採。
  (三)扣案之塑膠外皮雖係放在被告屋外，惟查被告經警查獲時所
    持有之銅質電線，係7 股捲成1 個絞線，規格為22平方公釐
    ，為台電公司所失竊，且為台電公司所獨有之產品，其他公
    司無法製造出同類型之銅線一節，業已說明如前。另於被告
    住處後門出入口查獲之外覆塑膠上印有TPC-TY PVC- WP22mm
    平方TA YA 2005字樣，係台電公司之標誌，為台電公司所有
    ，且係用以包覆扣案之銅質電線等情，亦據證人丙○○於警
    詢時陳述明確（見警卷第5 頁），堪以認定扣案之銅線係從
    系爭塑膠外皮內所取出，是被告上開辯解不足採信。
  (四)被告雖質疑扣案之塑膠外皮係警員從其他處所找到用來栽贓
    被告云云。惟扣案之塑膠外皮係警員從被告住處後面空地起
    出之事實，業據證人甲○○、己○○到庭證述屬實（本院卷
    第58、60頁），並有照片4 幀附卷可稽，而被告於警偵訊、
    原審調查、審理時均未爭執扣案之塑膠外皮係從被告住處後
    面空地起出之事實，且於偵查時供稱：這是放在我家後面的
    空地上等語（見偵卷第6 頁），則被告事後空言否認，亦難
    認為實在。
  (五)綜上所述，被告辯解均不足採信，本案罪證明確，被告犯行
    堪以認定。從而被告執上開理由提起上訴，為無理由，應予
    駁回。
據上論斷，應依刑事訴訟法第368 條、第373 條，判決如主文。
本案經檢察官林應華到庭執行職務。
中    華    民    國    95    年    5     月    24    日
                  刑事第八庭    審判長法  官  李炫德
                                      法  官  蔡國卿
                                      法  官  李淑惠
以上正本證明與原本無異。
本判決不得上訴。
中    華    民    國    95    年    5     月    24    日
                                      書記官  盧雅婷
附錄本件判決論罪科刑法條：
電業法第105條
竊盜或損壞電桿、電線、變壓器或其他供電設備者，依刑法之規
定從重處罰。
刑法第321條第1項第3款
犯竊盜罪而有左列情形之一者，處6 月以上5 年以下有期徒刑：
三攜帶兇器而犯之者。
附件：
臺灣高雄地方法院刑事判決              94年度易字第1639號
公  訴  人  臺灣高雄地方法院檢察署檢察官
被      告  丁○○
上列被告因竊盜等案件，經檢察官提起公訴（94年度偵字第1957
1 號），本院判決如下：
    主  文
丁○○攜帶兇器竊取電線，累犯，處有期徒刑壹年陸月。
    事  實
一、丁○○前於民國90年間，因竊盜案件，經判處有期徒刑7 月
    確定，復因偽造文書案件，經判處有期徒刑3 月確定，再因
    侵占案件，經判處有期徒刑3 月確定，嗣經定應執行有期徒
    刑1 年，又於91年間，因竊盜案件，經本院判處有期徒刑10
    月確定，併於91年6 月12日送監執行，嗣於92年7 月4 日因
    縮短刑期假釋出監，迨於93年4 月14日縮短刑期假釋期滿，
    未經撤銷假釋，其未執行之刑以已執行論，猶不知悔改，又
    於94年6 月17日起至同年8 月15日止某時，意圖為自己不法
    之所有，在高雄縣橋頭鄉、梓官鄉及燕巢鄉等不詳地點，持
    不詳人士所有，堪以剪斷、破壞電纜線，客觀上足以危害他
    人生命、身體安全之不詳兇器（未據扣案），破壞臺灣電力
    股份有限公司（下稱臺電公司）所有用以固定電纜線之擴展
    螺絲，剪斷臺電公司所有之電纜線，竊取電纜線得逞，嗣於
    同年8 月29日上午9 時10分許，騎乘庚○○所有之車牌號碼
    ZHL-973 號輕型機車，載運上開竊得，經削去外覆塑膠之銅
    質電線29公斤，行經高雄縣橋頭鄉○○村○○路3 號前，因
    未戴安全帽，為警查獲，並經警於其住家後門出入口查得將
    電線外皮削去後遺留之外覆塑膠1 包（印有TPC-TY PVC-
    WP22mm平方TA YA 2005字樣），始查悉上情。
二、案經高雄縣政府警察局岡山分局報請臺灣高雄地方法院檢察
    署檢察官偵查起訴。
    理  由
一、訊據被告丁○○固坦承於94年8 月29日上午9 時10分許，經
    警查獲其以車牌號碼ZHL-973 號機車載運銅質電線29公斤，
    並於其住家後門出入口處查獲將電線削去後遺留之外覆塑膠
    之事實，惟矢口否認有何加重竊盜犯行，辯稱：上開電線係
    其於高雄縣橋頭鄉○○村○○路旁菜園拾獲，其住家後門出
    入口查獲之外覆塑膠（印有TPC-TY PVC-WP22mm 平方 TA YA
    2005字樣）不知係何人所有云云，經查：
（一）證據能力之審認：
      按被告以外之人於審判外之言詞或書面陳述，除法律有規
      定者外，不得作為證據；又被告以外之人於審判外之陳述
      ，雖不符前4 條之規定，而經當事人於審判程序同意作為
      證據，法院審酌該言詞陳述或書面陳述作成時之情況，認
      為適當者，亦得為證據。當事人、代理人或辯護人於法院
      調查證據時，知有第159 條第1 項不得為證據之情形，而
      未於言詞辯論終結前聲明異議者，視為有前項之同意，刑
      事訴訟法第159 條第1 項、第159 條之5 分別定有明文。
      查被告丁○○於本院審理時就被告以外之人於審判外陳述
      之證據能力均不爭執，並經本院衡酌該等陳述係在案發後
      不久為之，陳述人等記憶清新，應較接近事實，適宜作為
      證據，依刑事訴訟法第159 條之5 之規定，各該傳聞供述
      有證據能力，合先說明。
（二）茲依上開本院認定有證據能力之證據，認定被告之犯罪事
      實如下：
   1、臺電公司所有之電纜線，確係於94年6 月17日起至同年8
      月15日止間某時，在高雄縣橋頭鄉、梓官鄉及燕巢鄉等地
      失竊之事實，業據證人即臺電公司線路巡修員丙○○於警
      詢、偵訊及本院審理時證述明確（見94年8 月29日警詢筆
      錄、同年9 月12日偵訊筆錄及本院94年12月13日審判筆錄
      ），並有報案三聯單6 份在卷足憑。又被告經警查獲時所
      持有之銅質電線，係7 股捲成1 個絞線，規格為22平方公
      釐，為臺電公司所失竊；另於被告住處後門出入口查獲之
      外覆塑膠上印有TPC-TY PVC- WP22mm平方TA YA 2005字樣
      ，亦係臺電公司所有，用以包覆臺電公司所有7 股銅質電
      線等情，亦據證人丙○○於警詢、偵訊時陳述明確（見94
      年8 月29日警詢筆錄、同年9 月12日偵訊筆錄），是上揭
      銅質電線及外覆塑膠，皆係臺電公司所有遭他人竊取之物
      品，應可認定。再者，被告經警查獲持有前揭銅質電線，
      並於其住處後門出入口查獲前開外覆塑膠等情，業據證人
      即查獲員警己○○、甲○○於本院審理時結證屬實（均見
      本院94年12月13日審判筆錄），並有高雄縣政府警察局岡
      山分局贓物認領申請單1 紙、查獲及現場照片12張、三聯
      單6 份在卷可查，復有銅質電線29公斤在卷足憑。
   2、被告雖以前詞置辯，惟查：
  （1）被告經警查獲時，先稱所持有銅質電線29公斤係朋友的
       ，經警追問結果，卻無法說明該朋友係何人，嗣於當日
       警詢時，竟改稱該銅質電線係其自行拾獲等情，業據證
       人己○○於本院審理時證述綦詳（見本院94年12月13日
       審判筆錄），迨被告當日經移送地檢署，於檢察官訊問
       ，竟又稱該銅質電線係其女友庚○○所拾獲云云（見94
       年8 月29日偵訊筆錄），足見被告就該銅質電線來源已
       數度遷異其詞，難以盡信，所辯顯係遁詞。再者，被告
       於警詢時先稱該銅質電線係其於高雄縣橋頭鄉○○村○○路旁菜園拾獲，復於同日偵訊時宣稱係其女友庚○○
       於田中發現，就拾獲地點亦前後供述不一，所辯顯係虛
       語，委無足採。
  （2）前開臺電公司所有外覆塑膠係於被告住處後門出入口查
       獲等情，已如前述，被告雖稱該外覆塑膠係不詳人士所
       置放云云，惟查，該外覆塑膠置放之地點，係被告住處
       後門出入口，而該房屋一部份雖經拆除，惟已以鐵絲網
       與外界阻隔等情，業據證人己○○於本院審理時證述詳
       實（見本院94年12月13日審判筆錄），並有現場照片4
       張在卷足稽，該空地係被告進出房屋之出入場所，雖與
       外界並未完全隔閡，惟應係被告可支配之領域，足勘認
       定。再者，觀諸現場及查獲電線照片8 張，足見前開外
       覆塑膠為數眾多，新舊不一，尚有未經切割抽取銅質電
       線者，該等電纜線價值非微，倘係他人竊得，衡情亦無
       任意棄置於被告住處後門出入口之理，益見該等置放於
       被告住處後門出入口之電纜線，應非他人竊取後棄置之
       物。質諸被告前於91年間，亦曾因竊取銅線案件，經本
       院判處有期徒刑10月確定，雖不能以被告有此前科遽認
       被告本案犯行，惟被告既已因相類案件經查處並判刑確
       定，堪認被告當知所持有電纜線具有一定之經濟價值，
       且為他人所有之物，所犯可能涉嫌竊盜犯行，仍恣意行
       之，公然任令他人棄置電纜線於自家後門出入口，且攜
       帶已削去外覆塑膠之銅質鐵線前往販賣，亦與常理不符
       ，且該電線為數眾多，而竊取電纜線事件層出不窮，復
       為媒體廣為報導，被告見大量外覆塑膠置放於自家後門
       空地，何以竟未起疑，而報警處理，亦與事理相閡。末
       按，前揭外覆塑膠所置放地點皆緊鄰被告房屋，此有現
       場照片4 張在卷足考，倘係如被告及證人庚○○所言，
       該地係鄰居進出亂丟垃圾，而該外覆塑膠倘係他人隨意
       棄置，該他人何以大費周張將該外覆塑膠集中於被告房
       屋左側置放，應認被告所辯顯係虛語。
   3、本案雖無足夠直接證據用以證明上開臺電公司失竊之電纜
      線係被告所竊取，證人丙○○於本院審理時亦稱，無法從
      外皮、標示規格指出該批電線係於何處失竊等語（見本院
      94 年12 月13日審判筆錄），惟按認定犯罪事實所憑之證
      據，並不以直接證據為限，即綜合各種間接證據，本於推
      理作用，為認定犯罪事實之基礎，如無違背一般經驗法則
      ，尚非法所不許，最高法院44年臺上字第702 號判例可資
      參照。本案仍有相當之間接證據可供佐證，茲分述如下：
  （1）被告經警查獲時所持有之銅質電線係7 股捲成1 個絞線
       ，規格為22平方公釐，另於被告住處後門出入口查獲之
       外覆塑膠上印有TPC-TY PVC- WP22mm平方TA YA 2005字
       樣，皆係臺電公司所有等情，已如前述，應堪認定。
  （2）就卷附報案三聯單觀之，臺電公司所有電纜線失竊之地
       點，有於高雄縣橋頭鄉○○段、仕隆段等地，有該三聯
       單6 份在卷可考，核與被告住所皆有一定之地緣關係，
       且該電纜線失竊時間，皆係於94年6 月17日起至8 月15
       日止間某時，亦與被告經查獲持有銅質電線之時間相當
       密接。
  （3）衡以上開被告經警查獲時持有之銅質電線若係他人竊得
       ，既已削去外覆塑膠，即可變賣得款，被告經查獲時，
       亦係欲將該等銅質電線持以變賣，足見被告當知該銅質
       電線具有一定之經濟價值，豈可能任意棄置於路旁或田
       中，任由他人取之銷售得款，足見被告所稱係於田中或
       路旁拾獲等情，亦與常理未合，顯係遁詞，委無足採。
  （4）另查竊盜係趁人不知而為之行為，是其行為本身既為觸
       法之行為且具隱密性，行為人於行為時當然不欲為人所
       知悉，是此類行為甚難有現場目擊證人，此為眾所周知
       之事實。本案雖無目擊證人等直接證據可為證明被告涉
       犯本案竊盜犯行，惟經綜合審酌警方在被告騎乘之機車
       上查獲之銅質電線29公斤，確為臺電公司所有，復於被
       告住處後門出入口查得臺電公司所有已經及未經削去外
       皮之電纜線數條，又被告經警查獲之地點、時間及其住
       處，與臺電公司該電纜線失竊之時間、地點，亦甚為接
       近，再被告所辯銅質電線係於田中或路旁拾獲，外覆塑
       膠係他人棄置皆未足採信，復參酌被告已有竊取銅線前
       科等間接證據，應足以認定臺電公司所失竊之該電纜線
       ，乃被告持不詳兇器，所竊取者。
  4、綜上，被告所辯，均屬卸責之詞，不足採信，本案事證明
     確，被告犯行堪以認定，應予依法論科。
二、 查被告竊取電線，依電業法第105條之規定，應依刑法之規
     定，從重處斷。而該銅質電線非可徒手竊取等情，業據證
     人丙○○於偵訊及本院審理時證述明確（見94年9 月12日
     偵訊筆錄、本院94年12月13日審判筆錄），再依警卷內經
     警查獲電線照片所示，殘留扣案電線之切口甚為平整一致
     ，顯係遭人以利器切斷，是被告當係持客觀上足以絞斷電
     纜線，復可破壞擴展螺絲之不詳工具持以行竊，該等工具
     雖未扣案，當係銳利相當，客觀上足對人之生命、身體構
     成危險，是被告所為，係違反電業法第105 條，應依刑法
     第321 條第1 項第3 款之攜帶兇器竊盜罪處斷。公訴意旨
     漏未斟酌於此，尚有未洽，惟其基本事實同一，並經到庭
     實行公訴之檢察官於論告時當庭變更起訴法條為刑法第321
     條第1 項第3 款之罪（見本院94年12月13日審判筆錄），
     本院自應予審理，且無再變更起訴法條之必要，併此敘明
     。又被告前於90年間，因竊盜案件，經判處有期徒刑7 月
     確定，復因偽造文書案件，經判處有期徒刑3 月確定，再
     因侵占案件，經判處有期徒刑3 月確定，嗣經定應執行有
     期徒刑1 年，又於91年間，因竊盜案件，經本院判處有期
     徒刑10月確定，併於91年6 月12日送監執行，於92年7 月4
     日因縮短刑期假釋出監，93年4 月14日縮短刑期假釋期滿
     ，未經撤銷假釋，其未執行之刑以已執行論，此有臺灣高
     等法院被告前案紀錄表1 份在卷可查，其於5 年以內再犯
     本案有期徒刑以上之罪，為累犯，依刑法第47條規定加重
     其刑。爰審酌被告有多項前科，素行非佳，竟不知警惕自
     持，復犯本案竊盜罪，所犯影響民眾用電品質，危害公共
     安全，並損及臺電公司供電信譽，及其犯罪目的、手段、
     所生危害、竊得財物之價值、犯後否認犯罪，空言矯飾，
     浪費司法資源，態度不佳等一切情狀，量處如主文所示之
     刑，以示懲儆。又被告用以竊取電纜線之工具，未據扣案
     ，無從認定是否業經丟棄，於本案亦無證據足資證明係被
     告所有之物，無從併予宣告沒收，附此敘明。
據上論斷，應依刑事訴訟法第299 條第1 項前段，電業法第105
條，刑法第11條、第321 條第1 項第3 款、第47條，判決如主文
。
本案經檢察官趙期正到庭執行職務。
中    華    民    國    94    年    12    月    27    日
                  刑事第九庭審判長法  官  張世賢
                                  法  官  陳建和
                                  法  官  謝梨敏
以上正本證明與原本無異。
如不服本判決，應於判決送達後10日內，向本院提出上訴狀。
                                  書記官  林志衡
中    華    民    國    94    年    12    月    27    日
附錄本案論罪科刑法條全文
電業法第105條
竊盜或損壞電桿、電線、變壓器或其他供電設備者，依刑法之規
定從重處罰。
刑法第321條第1項第3款
犯竊盜罪而有左列情形之一者，處6 月以上5 年以下有期徒刑：
三攜帶兇器而犯之者。


司法院資訊處製作；財團法人民間司法改革基金會備份。
